臺灣臺南地方法院民事判決
109年度訴字第1750號
原      告  江莉伊
訴訟代理人  江佩珊律師

被      告  張永吉
訴訟代理人  郭俊廷律師
上列當事人間請求確認本票債權不存在等事件，本院於民國110
年4月12日言詞辯論終結，判決如下：
    主      文
確認被告所執如附表所示之本票債權對原告不存在。
本院109年度司執字第47440號給付票款強制執行事件之強制執行
程序應予撤銷。
訴訟費用由被告負擔。
    事實及理由
一、原告主張：原告與被告為交往8年之男女朋友，於民國108年
    2月初分手。被告明知兩造間並無消費借貸關係存在，竟於1
    08年2月11日向原告借用訴外人張雅淑所有、由原告所使用
    之車號000-0000號自小客車（下稱系爭汽車），原告嗣因需
    頻繁使用系爭汽車載送罹癌之父親，急於向被告請求返還系
    爭汽車，被告竟要求原告需於1張紙上簽名作為返還之條件
    ，原告為取回系爭汽車，乃於108年2月15日前往被告位在臺
    南市玉井區二埔之住處與被告商談，雙方因而發生激烈爭執
    ，原告乃倉促於未填載發票日、金額之如附表所示之本票（
    下稱系爭本票）上簽名後立即離開，被告即於翌日將系爭汽
    車返還原告。詎被告嗣後竟執系爭本票向本院聲請裁定准予
    強制執行，經本院109年度司票字第1005號裁定（下稱系爭
    本票裁定）准予對原告強制執行，被告因而持系爭本票及系
    爭本票裁定（下稱系爭執行名義）向本院聲請對原告強制執
    行，經本院以109年度司執字第47440號給付票款強制執行事
    件（下稱系爭執行事件）對原告強制執行，惟原告簽發系爭
    本票時並未記載發票日、金額，亦未授權被告填寫，系爭本
    票自始欠缺絕對必要記載事項而當然無效；縱認系爭本票有
    效，兩造間並無系爭本票所示之1,200,000元債權債務關係
    存在，被告雖主張系爭本票原因關係為兩造間之消費借貸契
    約，但其未提出積極證據證明兩造有消費借貸關係存在及被
    告曾交付金錢與原告之事實，其原因關係債權不存在，原告
    為原因關係之抗辯，對被告自不負系爭本票之票據責任，被
    告即不得執系爭執行名義對原告強制執行，另依強制執行法
    第14條第2項之規定，請求撤銷系爭執行事件之強制執行程
    序等語，並聲明：如主文第1、2項所示。
二、被告則以：兩造交往期間，原告每月向被告借款10,000元至
    60,000元，甚至100,000餘元不等之金錢，供原告給付生活
    費、租金、扶養女兒及父親開支，原告並多次向被告借款返
    還其向張雅淑之借款，且原告購買TOYOTA廠牌自用小客車之
    分期付款，亦由被告代付，至108年2月間原告要求分手時，
    原告請求被告結算欠款，彙算後原告總共積欠被告約1,200,
    000元借款，於108年2月11日，被告先將系爭本票之發票日
    、金額填寫完畢，在張雅淑見證下由原告在系爭本票上簽名
    ，足證原告已認同系爭本票所示之債務金額，兩造確有系爭
    本票所示1,200,000元之消費借貸關係存在等語資為抗辯，
    並聲明：原告之訴駁回。
三、得心證之理由：
（一）按本票發票人就本票上應記載事項之填寫，不論絕對或相
      對應記載事項，凡自行決定效果意思後，再囑託他人據之
      完成票據行為者，或授權他人於代理權限內，由該他人自
      己決定效果意思，並以本人名義完成票據行為，效果直接
      歸屬於本人者，皆無不可，不以發票人自己填載為必要。
      次按當事人主張有利於己之事實，就其事實有舉證之責任
      。私文書經本人簽名、蓋章或按指印者，推定為真正。民
      事訴訟法第277條、第358條第1項分別定有明文。則若票
      據上所簽署、蓋用之發票人簽名或印文係屬真正時，發票
      人欲主張未有囑託他人代書、授權他人填載票據應記載事
      項之事實，應負舉證之責任（最高法院110年度台簡上字
      第3號判決意旨參照）。
（二）查原告固執前詞主張其係為取回系爭汽車而應被告要求在
      未載發票日、金額之系爭本票上簽名，兩造並無債權債務
      關係存在之事實，依上開說明，自應由原告負舉證責任。
      就此，原告僅空言其當時因與被告發生激烈爭執，而倉促
      在系爭本票上簽名云云。然原告為智識能力正常之成年女
      子，竟會隨意在與其發生激烈糾紛之人所提供之文件上簽
      名，是否可信，已非無疑，此外原告復無法提出任何證據
      證明其於系爭本票簽名時系爭本票未載發票日、金額，其
      亦未囑託他人代書或授權他人填載之事實，自仍應認系爭
      本票為有效，且原因關係應如被告所抗辯係兩造間之消費
      借貸法律關係。
（三）次按票據乃文義證券及無因證券，票據上之權利義務悉依
      票上所載文義定之，與其基礎之原因關係各自獨立，票據
      上權利之行使不以其原因關係存在為前提。執票人行使票
      據上權利時，就其基礎之原因關係確係有效存在不負舉證
      責任。且若票據債務人以自己與執票人間所存抗辯之事由
      對抗執票人，依票據法第13條規定觀之雖非法所不許，仍
      應先由票據債務人就該抗辯事由之基礎原因關係負舉證之
      責任。惟當票據基礎之原因關係確立後，法院就此項原因
      關係進行實體審理時，當事人於該原因關係是否有效成立
      或已否消滅等事項有所爭執，即應適用各該法律關係之舉
      證責任分配原則，而非猶悉令票據債務人負舉證責任（最
      高法院107年度台上字第1584號判決意旨參照）。
（四）查原告無法證明系爭本票無效，兩造間就系爭本票無任何
      原因關係存在，應認系爭本票之原因關係應如被告所抗辯
      係兩造間之消費借貸法律關係，業於前述，則系爭本票之
      原因關係既已確立為兩造間之消費借貸法律關係，揆諸上
      開說明，本件就系爭本票原因關係之舉證責任分配，自應
      適用消費借貸法律關係之舉證責任分配原則。
（五）而按稱消費借貸者，於當事人間必本於借貸之意思合致，
      而有移轉金錢或其他代替物之所有權於他方之行為，始得
      當之。是以消費借貸，因交付金錢之原因多端，除有金錢
      之交付外，尚須本於借貸之意思而為交付，方克成立。倘
      當事人主張與他方有消費借貸關係存在者，自應就該借貸
      意思互相表示合致及借款業已交付之事實，均負舉證之責
      任（最高法院98年度台上字第1045號判決意旨參照）。故
      本件自應由被告就兩造間有1,200,000元消費借貸意思互
      相表示合致及交付借款之事實負舉證之責。就此，被告固
      提出兩造間於109年7月24日之對話錄音及譯文，並據證人
      即原告簽立系爭本票與被告時在場之張雅淑之證言為證，
      然：
    ⒈被告所提出之109年7月24日之對話錄音，其完整譯文應如
      原告所提出之譯文所示（見本院卷第93至98頁），為被告
      所不爭執（見本院卷第102頁），被告固據此表示原告有
      向被告要求先將系爭執行事件所查封他人所有之小客車解
      封，俾利被告持以向該他人借款償還本件債務，足以證明
      系爭本票之債務存在之事實云云。惟細鐸上開對話錄音譯
      文，實際上僅係顯示原告急於取回他人遭查封之汽車，而
      與被告不斷磋商，未見原告有何正面肯認積欠被告1,200,
      000元消費借貸債務之情形，且原告更直接向被告表明「
      你要我還你錢，你也要算給我聽，那到底是怎麼來的，對
      吧？」等語（見本院訴字卷第97頁），更足見被告主張兩
      造於108年2月間分手時彙算原告積欠被告之借款約1,200,
      000元云云，並非實情，自難據此認定兩造有就該借貸意
      思互相表示合致。
    ⒉證人張雅淑固到庭具結證稱：是我陪原告前往玉井找被告
      簽立系爭本票，在車上原告有向我提及被告要原告簽本票
      的事情，原告有說是因為她向被告借錢而要去簽立系爭本
      票，但沒有提到借款金額是多少，原告簽名之前我有看到
      系爭本票上已經寫好1,200,000元之金額云云（見本院卷
      第123至124頁）。惟由原告所提出其於109年7月15日與證
      人張雅淑之LINE語音對話錄音及譯文觀之，證人張雅淑就
      原告表示其未欠被告錢時不僅為「我知道阿」此肯認之表
      示（見本院卷第166頁），並向原告表達「我跟你說，妳
      沒跟他（指原告）借錢，但是他現在就是一直要跟妳要他
      之前幫忙妳的那些。他覺得妳要還的」等語（見本院卷第
      168頁），不僅可見證人張雅淑前後所述不一，其上開證
      言是否可信，已非無疑；再與被告主張兩造間之消費借貸
      關係係因兩造交往期間被告提供原告生活費、租金、扶養
      女兒及父親開支、代償原告向張雅淑之借款及購買TOYOTA
      廠牌自用小客車之分期付款等相互勾稽，更足認係因被告
      不甘原告與其分手，而欲將其於兩造交往期間對原告生活
      所需之付出均算為借貸，但為原告所拒絕之事實，故亦難
      認兩造有何消費借貸之意思互相表示合致。是被告雖另提
      出原告與張雅淑之LINE對話紀錄欲證明被告曾為原告代償
      對張雅淑之債務（見本院卷第203至215頁），然因被告並
      無從證明其所為之代償係基於與原告借貸之合意，亦無從
      據此為被告有利之認定。
    ⒊此外，被告就其曾交付1,200,000元借款與原告之時間、地
      點均無法特定，僅泛言係交往期間提供原告生活費、租金
      、扶養女兒及父親開支、代償原告向張雅淑之借款及購買
      TOYOTA廠牌自用小客車之分期付款等（見本院卷第102頁
      ），足見被告就其曾本於借貸之意思交付原告1,200,000
      元借款之事實亦無法舉證以實其說，自亦無從認兩造間1,
      200,000元消費借貸之法律關係存在。
四、綜上所述，兩造為系爭本票之直接前後手，系爭本票之原因
    關係為兩造間之消費借貸關係，然被告就兩造間有借貸意思
    互相表示合致及借款業已交付之事實均無法舉證以實其說，
    依票據法第13條前段反面解釋，原告基於系爭本票之原因關
    係對被告抗辯系爭本票債權不存在，自屬有據，而系爭本票
    債權既不存在，且系爭執行名義並無與確定判決同一之效力
    ，故原告據此於系爭執行名義成立前之事由，於系爭執行事
    件終結前提起債務人異議之訴，亦符合強制執行法第14條第
    2項之規定，從而，原告請求：㈠確認被告所執系爭本票債權
    對原告不存在；㈡系爭執行事件之強制執行程序應予撤銷，
    為有理由，應予准許。
五、本件事證已明，兩造其餘攻擊防禦方法及所提證據，經斟酌
    後，核與本件之結論，不生影響，爰不一一論列，附此敘明
    。
六、訴訟費用負擔之依據：民事訴訟法第78條。
中　　華　　民　　國　　110 　年　　4 　　月　　26　　日
                  民事第一庭  法  官  游育倫
以上正本係照原本作成。
如不服本判決，應於送達後20日內，向本院提出上訴狀並表明上訴理由（須附繕本）。如委任律師提起上訴者，應一併繳納上訴審裁判費。 　　　　　　　　　　　　　　　　　　
中　　華　　民　　國　　110 　年　　5 　　月　　3 　　日
                              書記官  林彥丞
附表：                            編號 發   票   日   票面金額 　（新臺幣） 到期日  票據號碼 001 108年3月12日 1,200,000元  未載 WG0000000